【裁判字號】    89,上訴,1795
【裁判日期】    890802
【裁判案由】    違反槍砲彈藥刀械管制條例
【裁判全文】
臺灣高等法院臺中分院刑事判決                  八十九年度上訴字第一七九五號
    上  訴  人  臺灣南投地方法院檢察署檢察官
    上  訴  人
    即  被  告  甲○○
    指定辯護人  本院公設辯護人  丙○○
右上訴人等因被告槍砲彈藥刀械管制條例案件，不服臺灣南投地方法院八十九年度訴
字第二四三號中華民國八十九年八月二日日第一審判決（起訴案號：臺灣南投地方法
院檢察署八十九年度偵字第一七四六號），提起上訴，本院判決如左：
    主    文
原判決撤銷。
甲○○未經許可，製造子彈，累犯，處有期徒刑拾月，扣案如附表壹所列之物，沒收
﹔又未經許可，製造可發射子彈具有殺傷力仿貝瑞塔廠半自動手槍之改造玩具手槍未
遂，累犯，處有期徒刑貳年捌月，併科罰金新臺幣陸萬元，罰金如易服勞役，以新臺
幣玖佰元即銀元佰元折算壹日，如附表貳所示之物，均沒收。應執行有期徒刑參年
貳月，併科罰金新臺幣陸萬元，罰金如易服勞役，以新臺幣玖佰元即銀元佰元折算
壹日。扣案如附表壹、附表貳所示之物，均沒收。
    事    實
一、甲○○曾於民國（下同）八十四年八月間，因違反麻醉藥品管理條例案件，經臺
    灣南投地方法院判處有期徒刑三月確定，於八十四年十二月十五日易科罰金執行
    完畢，其明知未經許可，不得製造可發射子彈具有殺傷力之槍枝及子彈，為供自
    己收藏，竟未經許可基於製造可發射子彈具有殺傷力之改造玩具手槍及子彈之犯
    意，先於臺中市第一廣場六樓某玩具道具槍模型店內，購得仿ＣＯＬＴ廠（中文
    譯名：柯特廠）半自動手槍製造之金屬玩具手槍一支（含彈匣一個，槍枝管制編
    號：0000000000號）及玩具子彈六顆後，於八十五年三月五日入伍服
    役前某數日，在南投縣南投市○○○路四六五巷二三號住處，以自己所有之鑽床
    、砂輪機、手鑽機、銼刀、鑽頭、圓形砂輪鑽頭、老虎鉗等工具，分別將上開槍
    枝之金屬槍管車通改造及基於牽連犯意在上開玩具槍彈殼加裝直徑約六公厘之鋼
    珠，而改造成可發射子彈具殺傷力之玩具手槍一支及供該可發射子彈具有殺傷力
    之改造玩具手槍使用之具殺傷力之子彈六顆。甲○○於退伍後，又另行基於製造
    可發射子彈具有殺傷力之改造玩具手槍之犯意，於八十九年四月初某日，在臺中
    市第一廣場六樓某玩具道具槍模型店內，購得仿ＢＥＲＥＴＴＡ廠（中文譯名：
    貝瑞塔廠）半自動手槍製造之玩具手槍一支（含彈匣二個，槍枝管制編號：00
    00000000號）後，在南投縣南投市○○○路四六五巷二三號住處，以自
    己所有之鑽床、砂輪機、手鑽機、銼刀、鑽頭、圓形砂輪鑽頭、老虎鉗等工具加
    以改造，惟因槍管為塑膠材質，內具阻鐵，尚未予以改造完成，即於八十九年五
    月十日十七時四十分左右，在上址為警查獲，並扣得上開仿ＣＯＬＴ廠半自動手
    槍製造之金屬玩具手槍（含彈匣一個，槍枝管制編號：0000000000號
    ）、仿ＢＥＲＥＴＴＡ廠（貝瑞塔廠）半自動手槍製造之玩具手槍（含彈匣二個
    ，槍枝管制編號：0000000000號）各一支、子彈六顆（其中二顆經鑑
    定試射完畢），及甲○○所有，而供其改造槍彈所用之鑽床一台、砂輪機一台、
    手鑽機一台、銼刀一支、鑽頭一批、圓形砂輪鑽頭一盒、老虎鉗一台、非槍枝主
    要組成零件之槍枝螺絲帽、鐵片等物一盒（詳扣案證物編號六）及火藥一盒（火
    藥扣案未檢送）。
二、案經南投縣警察局草屯分局報請臺灣南投地方法院檢察署偵查起訴。
    理    由
一、訊據被告甲○○固坦承經查獲上開扣案如附表壹、附表貳所示之物品，且有改造
    子彈之構想之事實不諱，惟矢口否認涉有何右揭改造槍枝之犯行，辯稱：扣案之
    槍枝伊係合法購得，且買來之後並未改造，而查獲之工具係幫忙他人修理家具用
    的，子彈係摩托車的鋼珠改造的，火藥是伊拿人家起跑用的火藥，伊並不知是否
    可以使用云云，惟查：、被告甲○○對其改造可發射子彈具有殺傷力之改造手
    槍及子彈之犯罪事實，業於警訊供稱：「該批工具（指扣案之如附表壹所列之鑽
    床壹台、砂輪機壹台、手鑽機壹台、銼刀壹支、鑽頭壹批、圓形砂輪鑽頭壹批、
    老虎鉗壹台、槍枝零組件壹批等物）‧‧‧‧都是用改造槍械之用途」、「是我
    於八十五年三月五日當兵前改造完成，然後該貝瑞塔手槍是我於今年四月初（指
    八十九年）才開始改裝。」（詳見臺灣南投地方法院檢察署八十九年偵字第一七
    四六號卷第七頁）、於偵查中供稱：「（問：為何要改造？）答：只是追求感覺
    而已，因買來之槍管有堵住，只要是要拋殼而已」（詳見臺灣南投地方法院檢察
    署八十九年偵字第一七四六號卷第十八頁）及原審審理中供承：「改造手槍（指
    扣案之可發射子彈具有殺傷力之改造手槍二枝）、子彈及改造工具一批，我均向
    臺中市第一廣場六樓玩具道具槍模型店內所購買，所改造槍械是我珍藏及欣賞並
    無不法用途。」等語（詳見原審審理卷二十六頁），「編號六零件是玩具槍拆下
    來的‧‧‧這些東西我多多少少有用過」等語（詳見原審審理卷二十三頁），是
    被告嗣後辯稱未有改造子彈及可發射子彈具有殺傷力之改造手槍之犯行，應係卸
    責之詞，毫無足採。、扣案編號六之零件依上開被告所供係玩具槍拆下來的，
    且經調閱均屬螺絲帽及鐵片、鋼珠等物，用以製造槍枝子彈之物，並非槍砲彈藥
    刀械管制條例第十三條所規定之槍枝主要組成零件即內政部八十六、十一、二十
    四（八六）內警字第八六七○六八三號公告所示之「槍管、槍身、板機、撞針、
    擊錘、轉輪、滑套、彈匣」等物，是右揭扣案編號六之零件，應係供被告製造槍
    彈之零件，而非槍枝主要組成零件至明。、且本案復有扣案經改造之仿ＣＯＬ
    Ｔ廠半自動手槍製造之金屬玩具手槍（含彈匣一個，槍枝管制編號：00000
    00000號）、仿ＢＥＲＥＴＴＡ廠半自動手槍製造之玩具手槍（含彈匣二個
    ，槍枝管制編號：0000000000號）各一支、子彈六顆，及被告所有，
    而供其改造槍彈所用之鑽床一台、砂輪機一台、手鑽機一台、銼刀一支、鑽頭一
    盒、圓形砂輪鑽頭一盒、老虎鉗一台、非槍枝主要零組件一盒及火藥一盒等物，
    可資佐證。又前開槍彈經送內政部警政署刑事警察局依性能檢驗法及試射法鑑驗
    結果，送鑑之改造四五手槍一支（含彈匣一個，槍枝管制編號：0000000
    000號），認係仿ＣＯＬＴ廠半自動手槍製造之金屬玩具手槍將其金屬槍管車
    通改造而成，機械性能良好，認具殺傷力；而送鑑之貝瑞塔手槍一支（含彈匣二
    個，槍枝管制編號：0000000000號），認係仿ＢＥＲＥＴＴＡ廠半自
    動手槍製造之玩具手槍，槍管為塑膠材質，內具阻鐵，無法發射子彈，認不具殺
    傷力﹔送鑑之子彈六顆，認均係玩具槍彈殼加裝直徑約六公厘之鋼珠改造而成之
    改造子彈，經試射二顆，均可擊發，認具殺傷力，有該局八十九年五月二十九日
    刑鑑字第六五一六六號鑑驗通知書一紙附卷可稽，並有現場照片七張在卷足憑。
    又被告上訴意旨雖主張伊未見過鑑驗通知書，不知子彈及槍枝是否有殺傷力，惟
    查原審於八十九年七月十九日審理時即提示上開通知書予被告，並告以要旨（詳
    見原審審理卷第二十三頁），是被告上開主張，顯非可採，綜上所述，本案事證
    明確，被告右揭犯行，洵堪認定，應予依法論科。
二、查被告甲○○於八十五年三月五日前某數日，在其上開住處內，未經許可，無故
    製造上開可發射子彈具有殺傷力之改造四五手槍一支，及具有殺傷力之子彈六顆
    ，其於上開製造槍彈之行為後，槍彈藥刀械管制條例已於八十六年十一月二十
    四日經總統修正公布施行，同月二十六日生效，是被告行為後法律有變更，上開
    修正後同條例第十一條第一項、第十二條第一項之罪，其法定刑之處罰均較修正
    前同條例第十條第一項、第十一條第一項為重，茲比較新舊法之結果，以修正前
    之同條例第十條第一項、第十一條第一項規定對被告較有利，依刑法第二條第一
    項但書之規定，自應適用有利於行為人之舊法論處。故核被告上開所為，係犯修
    正前槍砲彈藥刀械管制條例第十條第一項之未經許可製造可發射子彈具有殺傷力
    之改造玩具手槍罪及同條例第十一條第一項之未經許可製造彈藥罪。被告製造後
    未經許可持有可發射子彈具有殺傷力之改造玩具手槍、子彈之低度行為，應為製
    造可發射子彈具有殺傷力之改造手槍、子彈之高度行為所吸收，不另論罪。被告
    所犯上開製造可發射子彈具有殺傷力之改造玩具手槍及子彈二行為間，有方法結
    果之牽連關係，為牽連犯，應依刑法第五十五條後段從一重製造子彈罪處斷。另
    被告於八十九年四月初某日，購得仿ＢＥＲＥＴＴＡ廠半自動手槍製造之玩具手
    槍一支後，在其上開住處內加以改造，惟因槍管為塑膠材質，內具阻鐵，尚未予
    以改造完成，即被警查獲而不遂，其所為係犯修正後槍砲彈藥刀械管制條例第十
    一條第一項、第五項之未經許可製造可發射子彈具有殺傷力之改造玩具手槍未遂
    罪，並依刑法第二十六條前段之規定減輕其刑。被告所犯上開製造槍枝、製造槍
    枝未遂二罪，雖犯罪地點同在被告住處，且係使用同一批工具，然其前後二行為
    之時間相距長達四年，且包含被告入伍服役之期間，自難認其間有何概括犯意存
    在，顯係另起犯意所為，應予分論併罰，公訴人認應成立連續犯，即有誤會。再
    查被告曾於八十四年八月間，因違反麻醉藥品管理條例案件，經臺灣南投地方法
    院判處有期徒刑三月確定，於八十四年十二月十五日易科罰金執行完畢，有臺灣
    南投地方法院檢察署檢刑案資料查註紀錄表及臺灣高等法院被告全國前案紀錄表
    各一件在卷可稽，其於五年內再犯有期徒刑以上之本罪，為累犯，應依法加重其
    刑，並就製造槍枝未遂部分先加後減。原審判決關於被告未經許可製造可發射子
    彈具有殺傷力之四五玩具手槍部分，於犯罪事實欄係載稱被告基於「製造手槍」
    之犯意，惟本件被告係製造成可發射子彈具有殺傷力之玩具手槍，然原審判決於
    犯罪事實欄既載稱被告陳文財係基於製造手槍之犯意，而製造成可發射子彈具有
    殺傷力之玩具手槍，竟未依製造手槍未遂罪處斷，理由與事實顯有不符，況本件
    被告並無製造手槍之犯意（詳見本院九十年二月十五日審判筆錄第三頁），而係
    基於製造可發射子彈具有殺傷力之改造四五玩具手槍之犯意，製造可發射子彈具
    有殺傷力之改造四五玩具手槍，原審判決關此部分，認事用法顯有違誤，又原審
    判決對於被告製造可發射子彈具有殺傷力之仿ＢＥＲＥＴＴＡ廠半自動手槍之改
    造玩具手槍，經鑑定結果係屬改造之玩具手槍，於主文欄僅記載「改造手槍」並
    未載明「改造玩具手槍」，顯有未洽。另原審判決對於被告製造可發射子彈具有
    殺傷力之改造四五玩具手槍及子彈之犯行，於事實欄並未認定被告係同時製造可
    發射子彈具有殺傷力之四五玩具手槍及子彈，即依想像競合犯之例，從一重處斷
    ，理由顯有不備，另原審判決對於扣案之編號六之槍枝零件一盒，僅載明「槍枝
    零件」一盒，並未區分其是否非屬槍砲彈藥刀械管制條例第十三條之主要組成零
    件，亦未就何以不依槍砲彈藥刀械管制條例第十三條之規定處斷之理由予以說明
    ，復有不當。再扣案子彈六顆，其中二顆業經鑑驗試射完畢，原審竟就已試射之
    子彈二顆予以沒收，亦有違失。被告上訴主張伊未改造槍枝、且子彈是否有殺傷
    力伊並未見過鑑定書，指摘原審判決不當，如前所述均無理由，另檢察官以本件
    被告未經許可，製造子彈及未經許可，製造可發射子彈具有殺傷力之改造四五玩
    具手槍部分僅論處被告有期徒刑十月，顯屬過輕，惟按被告並無違反槍砲彈藥刀
    械管制條例前科之素行，且其犯罪之動機僅係為收藏及欣賞、並無其他不法目的
    ，就此部分量處有期徒刑十月，其量刑尚稱妥適，是檢察官認本部分原審判決量
    刑過輕，為無理由，另檢察官上訴意旨指摘原審判決就被告未經許可，製造子彈
    及未經許可，製造可發射子彈具有殺傷力之改造四五玩具手槍部分於無從證明同
    時製造槍彈之情況下，遽依想像競合犯之例從一重處斷，而未依牽連犯之規定從
    一重處斷，指摘原審判決不當，如前所述，為有理由。原審判決既有上開可議之
    處，自應由本院予以撤銷改判。爰審酌被告並無違反槍砲彈藥刀械管制條例前科
    之素行，其犯罪之動機僅係為收藏及欣賞、並無其他不法目的、手段、智識程度
    、犯罪所生之危害及犯罪後未能自始至終坦承犯行等一切情狀，量處被告未經許
    可，製造子彈部分，有期徒刑拾月，未經許可，製造可發射子彈具有殺傷力仿Ｂ
    ＥＲＥＴＴＡ廠半自動手槍之改造玩具手槍未遂部分，處有期徒刑貳年捌月，併
    科罰金新臺幣陸萬元，並定其應執行之刑為年貳月，且就罰金刑部分，諭知易
    服勞役之折算標準。至扣案具有殺傷力之改造四五玩具手槍一支（含彈匣一個，
    槍枝管制編號：0000000000號）、子彈四顆（原有六顆，另二顆業經
    鑑驗試射完畢，屬待廢棄之物，爰不另為沒收之宣告），為槍砲彈藥刀械管制條
    例第五條所明文禁止製造、販賣、運輸、轉讓、出租、出借、持有、寄藏或陳列
    之槍彈，均屬違禁物，應依刑法第三十八條第一項第一款規定宣告沒收﹔扣案改
    造貝瑞塔玩具手槍一支（含彈匣二個，槍枝管制編號：0000000000號
    ），雖無殺傷力，然為被告所有供製造本案槍枝所用之物﹔扣案鑽床一台、砂輪
    機一台、手鑽機一台、銼刀一支、鑽頭一盒、圓形砂輪鑽頭一盒、老虎鉗一台、
    非槍枝主要零組件一盒（按依被告所編號六零件是玩具槍拆下來的，含螺絲帽、
    鐵片、鋼珠等物均非屬槍砲彈藥刀械管制條例第十三條規定之槍枝主要零組件，
    而為被告改造槍枝之用，業經詳述如前）及火藥一盒（火藥扣案未檢送），亦均
    為被告所有，而供其製造或預備製造本案槍彈所用之物，業據被告於警訊中供陳
    無訛，且被告於原審審理中亦陳稱該等工具或多或少均有用過等語，故其陳稱鑽
    頭、手鑽機、圓形砂輪鑽頭未曾使用過云云，尚難據為毋庸沒收之依據，仍應依
    刑法第三十八條第一項第二款宣告沒收。
三、按人民身體之自由應予保障，憲法第八條設有明文，是限制人身自由之法律，其
    內容須符合憲法第二十三條所定要件，保安處分係對受處分人將來之危險性所為
    拘束其身體、自由之處置，以達教化與治療之目的，為刑法之補充制度，本諸法
    治國家保障人權之原理及刑法之保護作用，其法律規定之內容，應受比例原則之
    規範，使保安處分之宣告，與行為人所為行為之嚴重性、行為人所表現之危險性
    ，及對於行為人未來行為之期待性相當，槍砲彈藥刀械管制條例第十九條第一項
    規定：「犯第七條、第八條、第十條、第十一條、第十二條第一項至第三項、第
    十三條第一項至第三項之罪，經判處有期徒刑者，應於刑之執行完畢或赦免後，
    令入勞動場所，強制工作，其期間為三年。」此項規定不問對行為人有無預防矯
    治其社會危險性之必要，一律宣付強制工作三年，限制其中不具社會危險性之受
    處分人之身體、自由部分，其所採措施與所欲達成預防矯治之目的及所需程度，
    不合憲法第二十三條所定之比例原則，犯上開條例第十九條所定之罪，不問對行
    為人有無預防矯治其社會危險性之必要，一律宣付強制工作三年之部分，與司法
    院大法官第四七一號解釋之意旨不符，應於該解釋公佈之日即八十七年十二月十
    八日起不予適用，惟犯該條例第十九條第一項所列舉之罪，依個案情節符合比例
    原則部分，仍應適用該條例宣告保安處分，至不符合部分而應宣告保安處分者，
    則仍由法院斟酌刑法第九十條第一項規定之要件，依職權為之，此觀之前開大法
    官解釋甚明；茲本件被告雖製造右揭槍彈，而犯上開條例第十一條第一項、第十
    二條第一項之罪，固有可責，然本院審酌被告本件犯行之具體情節，其改造槍彈
    之目的在供自己收藏，並非為供其他犯罪目的，是其行為之嚴重性及表現之危險
    性，與該保安處分宣告之目的及必要性尚難謂相當，酌諸前揭解釋意旨，爰不予
    諭知強制工作之保安處分。據上論斷，應依刑事訴訟法第二百九十九條第一項前
    段，修正前槍彈藥刀械管制條
例第十條第一項、第十一條第一項，修正後槍彈藥刀械管制條例第十一條第一、五
項，刑法第二條第一項但書及前段、第十一條前段、第五十五條後段、第四十七條、
第二十六條前段、第四十二條第二項、第五十一條第五款、第三十八條第一項第一、
二款，罰金罰鍰提高標準條例第二條，判決如主文。
本案經檢察官乙○○到庭執行職務。
中      華      民      國      九十     年       二      月    二十二  日
                                    臺灣高等法院臺中分院刑事第三庭
                                          審判長法  官  方  艤  駐
                                                法  官  劉  連  星
                                                法  官  胡  忠  文
右正本證明與原本無異。
如不服本判決應於收受送達後十日內向本院提出上訴書狀，其未述上訴之理由者並
得於提起上訴後十日內向本院補提理由書（均須按他造當事人之人數附繕本）。
                                                書記官  粘  銘  環
中      華      民      國      九十     年       二      月    二十二  日
附錄法條：
修正前槍彈藥刀械管制條例第十條第一項
未經許可製造、販賣或運輸第四條第一款所稱其他可發射金屬或子彈具有殺傷力之各
式槍砲者，處五年以下有期徒刑。
修正前槍彈藥刀械管制條例第十一條第一項
未經許可製造、販賣或運輸彈藥者，處六月以上五年以下有期徒刑。
修正後槍砲彈藥刀械管制條例第十一條
未經許可，製造、販賣或運輸第四條第一款所稱其他可發射金屬或子彈具有殺傷力
  之各式槍砲者，處五年以上有期徒刑，併科新臺幣一千萬元以罰金。
未經許可，轉讓、出租或出借前項所列槍砲者，處三年以上十年以下有期徒刑，併
  科新臺幣七百萬元以下罰金。
意圖供自己或他人犯罪之用，而犯前二項之罪者，處無期徒刑或七年以上有期徒刑
  ，併科新臺幣一千萬元以下罰金。
未經許可，持、有寄藏或意圖販賣而陳列一項所列槍砲者，處一年以上七年以下有
  期徒刑，併科新臺幣七百萬元以下罰金。
第一項及第二項之未遂犯罰之。
附表壹：
一、改造四五玩具手槍壹支（含彈匣壹個，槍枝管制編號：0000000000號
    ）（詳如偵查卷第三十一頁八十九年度保管字第四七號扣押物清單編號一所示）
二、子彈肆顆（詳如偵查卷第三十頁八十九年度保管字第三四號扣押物清單編號一所
    示）。
三、鑽床壹台。（詳如偵查卷第十四頁八十九年度保管字第六九七號扣押物清單編號
    一所示）。
四、砂輪機壹台。（詳如偵查卷第十四頁八十九年度保管字第六九七號扣押物清單編
    號二所示）。
五、手鑽機壹台。（詳如偵查卷第十四頁八十九年度保管字第六九七號扣押物清單編
    號三所示）。
六、銼刀壹支。（詳如偵查卷第十四頁八十九年度保管字第六九七號扣押物清單編號
    四所示）。
七、鑽頭壹盒。（詳如偵查卷第十四頁八十九年度保管字第六九七號扣押物清單編號
    五所示）。
八、圓形砂輪鑽頭壹盒。（詳如偵查卷第十四頁八十九年度保管字第六九七號扣押物
    清單編號七所示）。
九、老虎鉗壹台。（詳如偵查卷第十四頁八十九年度保管字第六九七號扣押物清單編
    號九所示）。
十、非槍枝主要組成零件壹盒。（詳如偵查卷第十四頁八十九年度保管字第六九七號
    扣押物清單編號六所示）。
十一、火藥壹盒。
附表貳：
一、改造貝瑞塔玩具手槍壹支（含彈匣貳個，槍枝管制編號：0000000000
    號）（詳如偵查卷第三十一頁八十九年度保管字第四七號扣押物清單編號二所示
    ）
二、鑽床壹台。（詳如偵查卷第十四頁八十九年度保管字第六九七號扣押物清單編號
    一所示）。
三、砂輪機壹台。（詳如偵查卷第十四頁八十九年度保管字第六九七號扣押物清單編
    號二所示）。
四、手鑽機壹台。（詳如偵查卷第十四頁八十九年度保管字第六九七號扣押物清單編
    號三所示）。
五、銼刀壹支。（詳如偵查卷第十四頁八十九年度保管字第六九七號扣押物清單編號
    四所示）。
六、鑽頭壹盒。（詳如偵查卷第十四頁八十九年度保管字第六九七號扣押物清單編號
    五所示）。
七、圓形砂輪鑽頭壹盒。（詳如偵查卷第十四頁八十九年度保管字第六九七號扣押物
    清單編號七所示）。
八、老虎鉗壹台。（詳如偵查卷第十四頁八十九年度保管字第六九七號扣押物清單編
    號九所示）。
九、非槍枝主要組成零件壹盒。（詳如偵查卷第十四頁八十九年度保管字第六九七號
    扣押物清單編號六所示）。
十、火藥壹盒。                                                          Ｉ


司法院資訊處製作；財團法人民間司法改革基金會備份。
